【裁判字號】    98,訴,3131
【裁判日期】    981231
【裁判案由】    毒品危害防制條例
【裁判全文】
臺灣板橋地方法院刑事判決              98年度訴字第3131號
公  訴  人  臺灣板橋地方法院檢察署檢察官
被      告  甲○○
                   （另案於臺灣臺北監獄臺北分監執行中）
上列被告因違反毒品危害防制條例案件，經檢察官提起公訴（98
年度毒偵字第5161號），因被告於本院準備程序中就被訴事實為
有罪之陳述，本院告知被告簡式審判程序之旨，並聽取當事人之
意見後，合議庭裁定改由受命法官獨任依簡式審判程序進行，判
決如下：
    主  文
甲○○施用第一級毒品，處有期徒刑拾月；扣案之第一級毒品海
洛因壹包（驗餘淨重零點零柒肆肆公克）沒收銷燬，包裹上開海
洛因之包裝袋壹個、注射針筒壹支均沒收。
    事  實
一、甲○○前於民國92年間因施用毒品案件，經本院以92年度毒
    聲字第3427號裁定送觀察、勒戒，認無繼續施用毒品之傾向
    ，於92年11月24日釋放出所，並經臺灣板橋地方法院檢察署
    以92年度毒偵字第3580號為不起訴處分確定；又因施用毒品
    案件，經臺灣臺南地方法院以94年度訴字第1055號判決判處
    有期徒刑10月確定，及因違反職役職責案件，經國防部南部
    地方軍事法院以94年度和審字第110 號判決判處有期徒刑1
    年4 月確定，上開2 案經臺灣臺南地方法院以94年度聲字第
    1885號裁定應執行有期徒刑2 年1 月確定，嗣於95年9 月19
    日縮短刑期假釋出監，假釋期間付保護管束，復於假釋中再
    犯施用毒品案件，經本院以96年度訴字第14號判決判處有期
    徒刑11月，另經臺灣臺北地方法院以96年度訴字第184 號判
    決判處有期徒刑7 月，又經本院以96年度訴字第2020號判決
    判處有期徒刑7 月，減為有期徒刑3 月又15日，上開有期徒
    刑10月、11月、7 月，復經臺灣臺北地方法院以96年度聲減
    字第1051號裁定減為有期徒刑5 月、5 月又15日、3 月又15
    日，應執行有期徒刑1 年15日。上開假釋經撤銷後，於96年
    5 月23日再次入監執行，於98年5 月27日縮短刑期假釋出監
    ，又於假釋期間因竊盜案件經撤銷假釋，再於98年12月13日
    入監執行上開殘刑有期徒刑3 月26日，現正執行中（於本案
    未構成累犯）。詎仍不知悔改，明知海洛因係毒品危害防制
    條例第2 條第2 項第1 款所明定之第一級毒品，不得持有及
    施用，竟仍基於施用第一級毒品海洛因之犯意，於98年7 月
    11日下午6 時許，在臺北縣中和市景安捷運站公廁內，以將
    海洛因摻水稀釋放入注射針筒後施打之方式，施用海洛因1
    次。嗣於98年7 月13日晚上6 時45分許，在臺北縣板橋市○
    ○路○ 段臨89之6 號公廁內為警查獲，並扣得海洛因1 包（
    驗餘淨重0.0744公克）、注射針筒1 支，經其同意採集尿液
    送驗，檢驗結果呈嗎啡陽性反應，始查悉上情。
二、案經臺北市政府警察局萬華分局報告臺灣板橋地方法院檢察
    署檢察官偵查起訴。
    理  由
一、按本案被告甲○○所犯係死刑、無期徒刑、最輕本刑為3 年
    以上有期徒刑以外之罪，其於準備程序就前揭被訴事實為有
    罪之陳述，經受命法官告知簡式審判程序之旨，並聽取其與
    公訴人之意見後，本院認無不得或不宜改依簡式審判程序進
    行之處，爰依刑事訴訟法第273 條之1 第1 項、第284 條之
    1 ，裁定本件由受命法官獨任進行簡式審判程序，合先敘明
    。
二、上揭事實，業據被告於本院審理中坦承不諱，且其於98年7
    月13日所採驗之尿液，經送往臺灣尖端先進生技醫藥股份有
    限公司以GC/MS 方法（氣相層析/ 質譜儀法）檢驗，結果確
    呈第一級毒品海洛因代謝後嗎啡之陽性反應，此有卷附該公
    司98年7 月22日濫用藥物檢驗報告、臺北市政府警察局萬華
    分局偵辦毒品案件尿液檢體委驗單各1 紙在卷可稽（見98年
    度毒偵字第5161號卷第69、70頁），並有注射針筒1 支扣案
    可資佐證，另扣案之白色粉末1 包（驗餘淨重0.0744公克）
    ，經送往交通部民用航空局航空醫務中心鑑定，檢出含有第
    一級毒品海洛因成分，有該中心98年7 月28日出具之航藥鑑
    字第0983724 號鑑定書1 紙在卷可憑（見本院卷第142 頁）
    ，足認被告自白與事實相符，洵堪採為論罪科刑之依據。
三、又毒品危害防制條例於92年7 月9 日修正公佈，自93年1 月
    9 日施行，其中第20條、第23條將施用毒品之刑事處遇程式
    ，區分為「初犯」及「5 年內再犯」、「5 年後再犯」。依
    其立法理由之說明：「初犯」，經觀察、勒戒或強制戒治後
    ，應為不起訴處分或不付審理之裁定；經觀察、勒戒或強制
    戒治執行完畢釋放後，「5 年內再犯」者，因其再犯率甚高
    ，原實施之觀察、勒戒及強制戒治既已無法收其實效，爰依
    法追訴或裁定交付審理。至於經觀察、勒戒或強制戒治執行
    完畢釋放後，「5 年後再犯」者，前所實施之觀察、勒戒或
    強制戒治已足以遮斷其施用毒品之毒癮，為期自新及協助其
    斷除毒癮，仍適用「初犯」規定，先經觀察、勒戒或強制戒
    治之程式。從而，依修正後之規定，僅限於「初犯」及「5
    年後再犯」二種情形，始應先經觀察、勒戒或強制戒治程式
    。倘被告於5 年內已再犯，經依法追訴處罰，縱其第三次（
    或第三次以上）再度施用毒品之時間，在初犯經觀察、勒戒
    或強制戒治執行完畢釋放5 年以後，已不合於「5 年後再犯
    」之規定，且因已於「5 年內再犯」，顯見其再犯率甚高，
    原實施觀察、勒戒或強制戒治，已無法收其實效，即應依該
    條例第10條處罰（最高法院97年度第5 次刑庭會議決議意旨
    參照）。被告既有如犯罪事實欄所示觀察、勒戒及論罪科刑
    之前科，此有臺灣高等法院被告前案紀錄表1 份附卷可參，
    是被告本次再犯施用毒品犯行，依上揭說明，顯非5 年後再
    犯，即無再行觀察、勒戒或強制戒治之必要，揆諸前揭說明
    ，仍應依法論科。
四、查海洛因屬毒品危害防制條例第2 條第2 項第1 款所規定之
    第一級毒品，核被告所為，係犯毒品危害防制條例第10條第
    1 項施用第一級毒品罪。被告持有第一級毒品，復進而施用
    ，其持有毒品之低度行為，應為施用第一級毒品之高度行為
    所吸收，不另論罪。爰審酌被告前已因施用毒品案件經觀察
    、勒戒，並經判刑確定入監執行，業如上述，本應徹底戒除
    毒癮，不料其竟仍繼續施用毒品，顯見其並無戒除毒害之決
    心，本不宜寬貸，惟念其施用毒品乃自戕一己之身體健康，
    對於他人生命、身體、財產等法益，尚無重大明顯之實害，
    及其犯後坦承犯行之態度等一切情狀，量處如主文所示之刑
    ，以示懲儆。
五、扣案之白色粉末1 包（驗餘淨重0.0744公克），經鑑定結果
    確含第一級毒品海洛因成分，業如上述，應依毒品危害防制
    條例第18條第1 項前段規定沒收銷燬之；至包裹上開海洛因
    之包裝袋1 個，係用於防止海洛因裸露、潮濕，便於攜帶施
    用，屬被告所有供其施用第一級毒品所用之物；扣案之注射
    針筒1 支，為被告所有供其施用毒品所用之物，業據被告供
    承在卷，爰依刑法第38條第1 項第2 款規定併予宣告沒收。
據上論斷，應依刑事訴訟法第273 條之1 第1 項、第299 條第1
項前段，毒品危害防制條例第10條第1 項、第18條第1 項前段，
刑法第11條、第38條第1 項第2 款，判決如主文。
本案經檢察官張慶林到庭執行職務。
中    華    民    國    98    年    12    月    31    日
                  刑事第十二庭  法  官  錢衍蓁
上列正本證明與原本無異。
如不服本判決，應於判決送達後10日內敘明上訴理由，向本院提
出上訴狀 (應附繕本) ，上訴於臺灣高等法院。其未敘述上訴理
由者，應於上訴期間屆滿後20日內向本院補提理由書「切勿逕送
上級法院」。
                                書記官  劉靜慧
中    華    民    國    98    年    12    月    31    日
附錄本案論罪科刑法條全文：
毒品危害防制條例第10條
施用第一級毒品者，處6月以上5年以下有期徒刑。
施用第二級毒品者，處3年以下有期徒刑。


司法院資訊處製作；財團法人民間司法改革基金會備份。
